【裁判字號】    96,訴,1688
【裁判日期】    970118
【裁判案由】    給付票款等
【裁判全文】
臺灣桃園地方法院民事判決              96年度訴字第1688號
原      告  乙○○
訴訟代理人  陳錦川律師
被      告  丁○○即熊剛土木包工業
            甲○○
上列當事人間給付票款等事件，經本院於民國97年1月4日言詞辯
論終結，判決如下：
    主      文
被告丁○○即熊剛土木包工業應給付原告新台幣壹佰參拾陸萬元
，及如附表所示之利息。
原告其餘之訴駁回。
訴訟費用由被告丁○○即熊剛土木包工業負擔二分之一，餘由原
告負擔。
原告假執行之聲請駁回。
    事實及理由
壹、程序方面
    被告經本院合法送達通知，於言詞辯論期日未到場，經核無
    民事訴訟法第386 條各款所列情形，爰依原告之聲請，由其
    一造辯論而為判決。
貳、實體方面
一、本件原告起訴主張：原告執有被告丁○○即熊剛土木包工業
    （原告雖僅載被告為丁○○，惟熊剛土木包工業係獨資商號
    ，此見本院卷第14頁，而獨資經營之商號，其權利義務與負
    責人同一，是丁○○即熊剛土木包工業為本件被告當事人，
    尚不因此誤載而生疑義）所簽發如附表所示之支票4 張，詎
    原告屆期分別於民國95年12月26日、95年12月26日、96年2
    月26日、96年2 月26日提示，俱未獲付款。另原告於95年10
    月30日借予被告丁○○、甲○○150 萬元（下稱系爭借款）
    ，並簽訂協議書（下稱系爭協議書），約定於訴外人丙○○
    承包桃園縣龜山鄉公所之文化二路、文化三路中央分隔島二
    處工程完成後領取尾款時償還系爭借款，惟被告迄今分文未
    償。爰分別依票據、消費借貸之法律關係，提起本訴，請求
    被告丁○○即熊剛土木包工業給付票款及遲延利息、被告甲○○及丁○○償還系爭借款及遲延利息等語。並聲明：(一)被
    告丁○○即熊剛土木包工業應給付原告136 萬元，及如附表
    所示之利息，並請依職權宣告假執行。(二)被告丁○○、甲○○應給付原告150 萬元，及自起訴狀繕本送達後30日起至清
    償日止，按年息5 ％計算之利息，並願供擔保請准宣告假執
    行。
二、被告方面：被告未於言詞辯論期日到場，亦未提出書狀作何
    聲明或陳述。
三、按「當事人對於他造主張之事實，於言詞辯論時不爭執者，
    視同自認。」、「當事人對於他造主張之事實，已於相當時
    期受合法之通知，而於言詞辯論期日不到場，亦未提出準備
    書狀爭執者，準用第1 項之規定。」，民事訴訟法第280 條
    第1 項前段、第3 項前段定有明文。經查，原告上開主張，
    業據其提出如附表所示之支票及退票理由單各4 紙、系爭協
    議書、原告存摺明細影本為證（96年度桃簡字第1402號卷第
    9-12、13頁、本院卷第18頁），系爭借款部分亦經證人丙○○於本院證述明確（本院卷第44-48 頁）。而本件起訴狀繕
    本及言詞辯論期日通知書均已於相當時期前分別送達被告，
    此有送達證書2 紙在卷可憑（本院卷第20-22 、38-40 頁）
    ，被告對於原告主張之上開事實，均未於言詞辯論期日到場
    爭執，亦未提出準備書狀為何聲明或陳述，依上開規定，均
    視同自認原告主張之事實，是原告上開主張堪信屬實。
四、按發票人應照支票文義擔保支票之支付；執票人向支票債務
    人行使追索權時，得請求自為付款提示日起之利息，如無約
    定利率者，依年利6 釐計算，票據法第126 條、第133 條分
    別定有明文。據此，原告本於票據之法律關係，請求被告丁○○即熊剛土木包工業給付票款共計136 萬元，及自附表編
    號1 至4 所示支票之提示日翌日起至清償日止，按年息6 ％
    計算之利息，即屬有據，應予准許。又按，就第427 條第1
    項至第4 項訴訟適用簡易程序所為被告敗訴之判決，法院應
    依職權宣告假執行。本於票據有所請求而涉訟者，適用本章
    所定之簡易訴訟程序。民事訴訟法第389 條第1 項第3 款及
    第427 條第1 項、第2 項第6 款定有明文。準此，法院應依
    職權宣告假執行者，應係本於票據有所請求而涉訟且適用簡
    易訴訟程序者方得為之。查本件原告請求給付票款等事件，
    原告乃以一訴分別向丁○○即熊剛土木包工業請求給付票款
    136 萬元，暨向被告丁○○、甲○○請求返還系爭借款150
    萬元。原告合併提起之二宗訴訟，其訴之全部或一部非屬民
    事訴訟法第427 條第1 項及第2 項之範圍，自始即應適用通
    常訴訟程序。是本件原告本於票據有所請求而涉訟者，係適
    用通常訴訟程序，依前揭說明，原告請求法院依職權宣告假
    執行即屬無據，應予駁回。
五、次按當事人預期不確定事實之發生，以該事實發生時為債務
    之清償期者，應認該事實發生時或其發生已不能時，為清償
    期屆至之時（最高法院94年台上字第894 號判決要旨參照）
    。查本件原告主張於95年10月30日借予被告丁○○及甲○○
    150 萬元之事實，雖經本院認定屬實，業如前述，惟觀諸原
    告所提出之系爭協議書載以「‧‧‧在（應為「再」之誤寫
    ）由丙○○所完成工程款工程1.文化三路中央分隔島工程。
    2.文化二路中央分隔島工程。兩件工程所營（應為「盈」之
    誤寫）餘之收回結餘款償還‧‧‧」等字樣，證人丙○○證
    稱：當時係協議將手上2 件工程款結餘付給協力廠商後剩下
    來的錢，再依各親戚所出金額比例攤還給各親戚等語（本院
    卷第45頁），堪認兩造約定系爭借款之清償期，應係以丙○○承包之上開2 件工程完成後結餘之事實發生時，方屬屆至
    。惟查，上開2 件工程尚未完全結餘清算之事實，業經證人
    丙○○證述：前開中央分隔島之工程尾款迄今未結算完畢，
    且須俟與桃園縣龜山鄉公所所約定之1 年保固期間經過後，
    2 件結餘款才能向鄉公所取回保固金，上開2 件工程係分別
    於95年11月15日、96年3 月21日驗收完成，保固期完成則分
    別為96年11月15日及97年3 月21日等語明確（本院卷第47頁
    ），並有桃園縣龜山鄉公所函覆上開2 件工程承包廠商、完
    工、請款明細相關資料在卷可稽（本院卷第31-37 頁），堪
    以認定。是以，上開2 工程尾款既尚須俟97年3 月21日保固
    期完成後方得請領，則系爭借款自當以97年3 月21日保固期
    完成且領取尾款結算後為清償期屆至之時點。是系爭借款之
    清償期既未屆至，則原告關於此部分之請求自無所據，應予
    駁回。另原告就此敗訴部分，其假執行之聲請亦失所附麗，
    應併予駁回。
六、據上論結，原告之訴一部為有理由，一部為無理由，應依民
    事訴訟法第385 條第1 項前段、第79條，判決如主文。
中    華    民    國    97    年    1     月    18    日
                  民事第一庭  法  官  陳雪玉
如對本判決上訴，須於判決送達後20日內向本院提出上訴狀。
以上正本與原本無異。
中    華    民    國    97    年    1     月    22    日
                              書記官  吳瓊英
附表：
┌─┬─────┬──────┬─────┬──────┬────┐
│編│ 支票號碼 │  付 款 人  │ 票面金額 │  利息計算  │週年利率│
│號│          │            │（新台幣）│  起 迄 日  │        │
├─┼─────┼──────┼─────┼──────┼────┤
│1 │HA0000000 │聯邦商業銀行│750,000元 │自95年12月26│        │
│  │          │桃鶯分行    │          │日起至清償日│   6﹪  │
│  │          │            │          │止          │        │
├─┼─────┼──────┼─────┼──────┼────┤
│2 │UA0000000 │聯邦商業銀行│ 60,000元 │自95年12月26│        │
│  │          │桃鶯分行    │          │日起至清償日│   6﹪  │
│  │          │            │          │止          │        │
├─┼─────┼──────┼─────┼──────┼────┤
│3 │UA0000000 │聯邦商業銀行│500,000元 │自96年2 月27│        │
│  │          │桃鶯分行    │          │日起至清償日│   6﹪  │
│  │          │            │          │止          │        │
├─┼─────┼──────┼─────┼──────┼────┤
│4 │UA0000000 │聯邦商業銀行│ 50,000元 │自96年2 月27│        │
│  │          │桃鶯分行    │          │日起至清償日│   6﹪  │
│  │          │            │          │止          │        │
└─┴─────┴──────┴─────┴──────┴────┘


司法院資訊處製作；財團法人民間司法改革基金會備份。
